【裁判字號】    98,訴,1088
【裁判日期】    990628
【裁判案由】    清償債務
【裁判全文】
臺灣高雄地方法院民事判決              98年度訴字第1088號
    原      告  乙○○○
    訴訟代理人  甲○○
    被      告  丙○
                丁○○
上列當事人間請求清償債務事件，經本院於民國99年5 月31日言
詞辯論終結，判決如下：
    主  文
被告丁○○應給付原告新台幣捌拾萬元，及自民國九十八年八月
十三日起至清償日止，按年息百分之五計算之利息。
原告其餘之訴駁回。
訴訟費用由被告丁○○負擔十分之七，餘由原告負擔。
    事  實  及  理  由
壹、程序事項：
    本件被告丁○○經合法通知，未於言詞辯論期日到場，又核
    無民事訴訟法第386 條各款所列情形，爰依原告之聲請，由
    其一造辯論而為判決。
貳、實體事項：
一、原告主張：丁○○分別於民國96年6 月8 日簽發，票面金額
    新臺幣（下同）40萬元，票號N0000000，到期日96年9 月8
    日之本票1 紙；及於96年7 月9 日簽發，票面金額40萬元，
    票號N0000000，到期日96年9 月9 日之本票1 紙（下合稱系
    爭本票）予原告，而向原告借用共計80萬元（下稱系爭借款
    ）。嗣系爭本票屆期後，丁○○因無力償還，先於97年1 月
    4 日簽立保證書，保證至遲於97年1 月18日之前還款80萬元
    （下稱系爭保證書）。惟丁○○未於97年1 月18日清償系爭
    借款，竟於同日偕同前妻即被告丙○至原告住處協商，由丙
    ○同意擔任系爭借款之連帶保證人，且保證於農曆年後必會
    出賣房屋及停車位以清償系爭借款。詎被告迄今均未清償系
    爭借款，爰依消費借貸及連帶保證之法律關係，提起本件訴
    訟等情。並聲明：被告應連帶給付原告80萬元，及自支付命
    令聲請狀繕本送達最後一位被告翌日即98年8 月13日（98年
    7 月23日登報公示送達丁○○）起至清償日止，按年息百分
    之5 計算之利息。
二、丁○○經合法通知，未於本院言詞辯論期日到場，亦未提出
    書狀為任何聲明或陳述。
三、丙○則以：丁○○確有簽發系爭本票予原告，且積欠原告系
    爭借款未清償。其於97年1 月18日偕同丁○○至原告住處，
    係陪同丁○○向原告協商延期還款，並未同意擔任系爭借款
    之連帶保證人，亦未在系爭保證書簽名。其於丁○○向原告
    表示要賣車位來清償系爭借款時，雖有點頭，但其並未向原
    告保證要清償系爭借款，縱認其為保證人，亦僅為普通保證
    ，自得主張先訴抗辯權等語，資為抗辯，並聲明：原告之訴
    駁回。
四、原告與丙○不爭執之事項：
    丁○○向原告借貸系爭借款，並簽發、交付系爭本票及系爭
    保證書予原告，丙○於97年1 月18日偕同丁○○至原告住處
    商討系爭借款還款事宜，丁○○說要賣停車位還款之際，丙
    ○有點頭，丁○○迄未清償系爭借款。
五、本件爭點：
  (一)原告主張丁○○應清償系爭借款，是否有據？
  (二)原告主張丙○為系爭借款之連帶保證人，是否有據？
六、茲就兩造之爭點，析述本院得心證之理由如下：
  (一)原告主張丁○○應清償系爭借款，是否有據？
    按稱消費借貸者，謂當事人一方移轉金錢或其他代替物之所
    有權於他方，而約定他方以種類、品質、數量相同之物返還
    之契約；借用人應於約定期限內，返還與借用物種類、品質
    、數量相同之物；遲延之債務，以支付金錢為標的者，債權
    人得請求依法定利率計算之遲延利息；應付利息之債務，其
    利率未經約定，亦無法律可據者，週年利率為百分之五，民
    法第474 條第1 項、第478 條前段、第233 條第1 項前段及
    第203 條分別定有明文。本件原告主張丁○○向其借貸系爭
    借款未清償之事實，業據其提出系爭本票及系爭保證書（見
    本院卷第5 、6 頁）為證，倘參諸丙○亦於本院審理中自承
    丁○○尚未清償系爭借款（見本院卷第122 頁）乙節以觀，
    本院依上開證據調查結果，堪信原告此部分之主張為真實。
  (二)原告主張丙○為系爭借款之連帶保證人，是否有據？
    1.按當事人主張有利於己之事實者，就其事實有舉證之責任
      ，民事訴訟法第277 條前段定有明文。次按數人負同一債
      務，明示對於債權人各負全部給付之責任者，為連帶債務
      ，無該項明示時，連帶債務之成立，以法律有規定者為限
      ，民法第272 條定有明文。是以連帶債務，必當事人間有
      明示或法律有規定，始能成立，最高法院86年度台上字第
      386 號判決意旨參照。
    2.原告主張丙○於97年1 月18日偕同丁○○至原告住處時，
      丁○○說要賣停車位還款之際，丙○點頭表示同意，足見
      丙○應為系爭借款之連帶保證人云云，其中丁○○說要賣
      停車位還款時，丙○有點頭同意乙節，固為丙○所不否認
      ，惟丙○仍以前詞置辯。經查，丙○於丁○○說要賣停車
      位還款之際，雖有點頭表示同意，然丙○點頭表示同意，
      既係針對丁○○表明出售停車位而為，自難解為同意擔任
      系爭借款連帶保證人。次查，停車位出賣與否？出售價格
      為何？應屬丁○○與丙○之內部關係，亦難僅因丙○點頭
      ，即推認丙○同意擔任系爭借款之連帶保證人。又原告主
      張丙○既於電話中曾告知保證要求丁○○還款，顯見丙○
      明示擔任系爭借款連帶保證人云云。惟查，原告要求丙○
      寫保證書時，丙○既未填寫，亦未表示擔任系爭借款之普
      通保證或連帶保證等情，業據原告於本院審理中陳述明確
      （見本院卷第122 頁），自難僅以丙○曾於電話中提及保
      證要丁○○還款，即令其負擔保證或連帶保證責任。次查
      ，倘丙○有明示擔任系爭借款連帶保證人之意願，衡情，
      應無拒絕書立保證書之理，是丙○既拒絕簽立保證書，自
      難認丙○有明示擔任連帶保證人之意思。此外，原告亦未
      提出其他證據證明丙○同意擔任系爭借款之連帶保證人，
      揆諸前揭說明，原告請求丙○連帶清償系爭借款，洵屬無
      據。
七、按給付無確定期限者，債務人於債權人得請求給付時，經其
    催告而未為給付，自受催告時起，負遲延責任，為民法第22
    9 條第2 項前段所明定。另按公示送達，自將公告或通知書
    黏貼公告處之日起，其登載公報或新聞紙者，自最後登載之
    日起，經二十日發生效力，民事訴訟法第152 條前段亦有明
    文。本件原告於98年7 月23日對丁○○登報公示送達本院98
    年7 月22日準備程序筆錄繕本，載明原告請求自支付命令聲
    請狀繕本送達丁○○翌日起算遲延利息一節，有登報資料可
    佐（見本院卷第71頁），故自98年8 月12日發生送達丁○○
    之效力，揆諸上揭說明，視為已受原告之催告，而負遲延責
    任，則原告請求自支付命令聲請狀繕本送達丁○○翌日即98
    年8 月13日起算遲延利息，洵屬有據。從而，原告依據消費
    借貸法律關係，請求丁○○給付原告80萬元，及自98年8 月
    13 日 起至清償日止，按年息百分之5 計算之利息，為有理
    由，應予准許。至逾此範圍之請求，則無理由，應予駁回。
八、本件事證已臻明確，兩造其餘攻擊防禦方法，經核與判決結
    果，不生影響，爰不一一論述。
據上論結，原告之訴為一部有理由，一部無理由，依民事訴訟法
第385 條第1 項前段、第79條，判決如主文。
中    華    民    國    99    年    6     月    28    日
                  民事第五庭  審判長法  官    李昭彥
                                    法  官    賴文姍
                                    法  官    何佩陵
上為正本係依原本作成。
如不服本判決，應於送達後20日內，向本院提出上訴狀並表明上
訴理由，如於本判決宣示後送達前提起上訴者，應於判決送達後
10日內補提上訴理由書（須附繕本）。
中    華    民    國    99    年    6     月    28    日
                                    書記官    陳喜苓

司法院資訊處製作；財團法人民間司法改革基金會備份。
